【裁判字號】    95,台上,4932
【裁判日期】    950907
【裁判案由】    違反毒品危害防制條例
【裁判全文】
最高法院刑事判決            九十五年度台上字第四九三二號
    上  訴  人  甲○○
                        鄰59號（另案在台灣雲林監獄執行）
    選任辯護人  蕭敦仁律師
上列上訴人因違反毒品危害防制條例案件，不服台灣高等法院台
南分院中華民國九十五年六月二十日第二審更審判決（九十五年
度上更(二)字第二三號，起訴案號：台灣雲林地方法院檢察署九十
一年度偵字第二九七八號），提起上訴，本院判決如下：
    主  文
原判決撤銷，發回台灣高等法院台南分院。
    理  由
本件原判決認定上訴人甲○○意圖營利，基於販賣第一級毒品海
洛因牟利之犯意，於民國九十一年六月中旬某日，在雲林縣口湖
鄉謝厝村淨水廠附近，以每包新台幣（下同）一千元之代價，同
時販賣二包海洛因予吳志成、吳文麟二人施用。嗣吳文麟、吳志
成二人於同年七月十一日在同縣、鄉頂湖村「李夫人廟」前，施
用毒品，為警查獲，供出其等毒品係向上訴人所購而破獲等情。
因而撤銷第一審之科刑判決，改判仍論處上訴人販賣第一級毒品
罪刑（處有期徒刑九年）。固非無見。
惟查：(一)、有罪之判決書，須將認定之犯罪事實詳記於事實欄，
然後於理由內逐一說明其憑以認定之證據，使事實與理由兩相一
致，方為合法。倘若事實認定與理由說明互相齟齬，即有判決理
由矛盾之違法，足以構成撤銷之原因。又刑事法上之販賣，須具
有營利之意圖，始克成立，是行為人如何具有營得利潤之詳情，
自應明白認定，始得為適用法律之基礎，並得與無此營利意圖之
轉讓行為有所區別。再其販賣行為之罪數，應兼就客觀行為之次
數及行為人主觀上之認知而為判斷。如買受毒品者係集資後，由
其中一人出面洽購，而出售毒品之人主觀上亦僅知買受人祇有一
人時，應認該販賣毒品者僅成立單一之販賣毒品罪，無想像競合
犯之適用餘地。原判決事實欄固記載：「上訴人意圖營利，……
，以每包一千元之代價，同時販賣第一級毒品海洛因二包予吳志
成、吳文麟二人施用。嗣吳文麟、吳志成二人……施用毒品時，
為警查獲，並供出毒品來源係向甲○○購買而查得上情」（見原
判決第一頁倒數第五至十一行），其理由三－(一)、(二)內，先則引
據吳文麟證稱：「（問：你與甲○○買過多少毒品？）約二千元
海洛因」（見原判決第三頁第四、五行），吳志成謂：「我總共
向甲○○購買海洛因一小包一千元」（見原判決第三頁倒數第三
行）、「錢我交給吳文麟，吳文麟再馬上交給他（按指上訴人）
」、「（毒品）當場是阿（按似指上訴人）拿給吳文麟，而吳
文麟在車上再給我的」（見原判決第四頁第十二至十四行），似
謂吳文麟、吳志成二人集資後，由吳文麟出面向上訴人購買毒品
，已與上揭認定「同時販賣」之情形不符，亦與其以想像競合犯
予以評價（見原判決第七頁第九至十二行）不相適合；復於理由
三－(六)內，說明吳志成於其自身之毒品案件，未因供出毒品來源
而獲減輕其刑之寬典待遇（見原判決第六頁倒數第七至十一行）
；於理由五內，指明吳文麟、吳志成遭查扣之二小包海洛因，並
非上訴人所販賣予其二人之毒品（見原判決第八頁第九至十二行
），均有事實認定與理由說明不相一致之判決理由矛盾違法情形
。(二)、證據之取捨及事實之認定，雖屬事實審法院自由判斷之職
權，但此項職權之行使，仍應受經驗法則、論理法則所支配，此
觀刑事訴訟法第一百五十五條第一項規定自明。又犯施用毒品之
罪，供出毒品來源，因而破獲者，得減輕其刑，毒品危害防制條
例第十七條定有明文。可見施用毒品者之該項供述，乃有利於己
之陳述，雖非絕無證據能力，但為防範其為損人而利己之不實供
述，自須有足以確信為真實之補強證據，以擔保其證言之憑信性
，始得採為判斷之依據。上揭補強證據，當以足資證明與犯罪構
成要件之事實具有直接關聯性者為宜。原判決固已說明吳文麟、
吳志成在審理中所為有利於上訴人之證言，要與其等在警詢時所
供不符，而捨棄其等審理中之證詞，採用警詢供述，作為認定上
訴人犯罪之證據，但除此之外，僅以警員陳正雄所為吳文麟、吳
志成如何指認之證言及上訴人直承所用之行動電話號碼確與吳文
麟、吳志成所述者相符，作為補強證據，既乏一般販賣毒品者常
有之大批毒品、金錢、分裝器具、帳單等物，亦無買賣雙方之電
話監聽錄音或通聯紀錄，遽行推認上訴人觸犯販賣第一級毒品重
罪，是否符合經驗法則、論理法則？容非無慎酌之餘地。以上，
或為上訴意旨所指摘，或屬本院得依職權調查之事項，應認原判
決仍具有撤銷發回更審之原因。
據上論結，應依刑事訴訟法第三百九十七條、第四百零一條，判
決如主文。
中    華    民    國  九十五  年    九    月    七    日
                      最高法院刑事第八庭
                          審判長法官  張  淳  淙
                                法官  張  春  福
                                法官  呂  丹  玉
                                法官  洪  昌  宏
                                法官  蔡  彩  貞
      本件正本證明與原本無異
                                      書  記  官
中    華    民    國  九十五  年    九    月   十一   日
                                                   Ｒ


司法院資訊處製作；財團法人民間司法改革基金會備份。
